【裁判字號】    82,易,2502
【裁判日期】    900219
【裁判案由】    違反專利法
【裁判全文】
台灣彰化地方法院刑事判決                        八十二年度易字第二五二號
    公  訴  人  臺灣彰化地方法院檢察署檢察官
    被      告  甲  ○
    選任辯護人  劉豐綸律師
右列被告因違反專利法案件，經檢察官提起公訴（八十二年度偵字第四五一０號），
本院判決如左：
        主  文
甲○無罪。
        理  由
一、公訴意旨略以：被告甲○明知並可得而知丙○○所有之「附湯匙罐蓋之夾持結構
    改良」業經經濟部中央標準局核發專利證書，專有製造、販賣、使用之權，竟自
    八十年起，在彰化縣埤頭鄉和豐村新生巷十四號，接受乙○○之委託，大量生產
    製造，經警查獲，並扣得成品十五萬二千個、製造模具乙付，因認被告甲○所為
    ，係違反專利法第一百二十五條、第一百二十八條之罪嫌。
二、公訴人認被告犯有前開之罪，係以犯罪事實業據告訴人陳佑全指訴歷歷，復有經
    濟部中央標準局新型第一一八九三三號專利證書影本一張在卷可稽，並經送財團
    法人工業技術研究院鑑定結果，亦認被告所製造販賣之排風扇裝上馬達後與告訴
    人所享有之前揭新型專利範圍實質相同，有該研究院函及鑑定報告影本附卷為憑
    為論據。
三、按犯罪事實應依證據認定之，無證據不得推定其犯罪事實；又不能證明被告犯罪
    者，應諭知無罪之判決，刑事訴訟法第一百五十四條、第三百零一條第一項前段
    分別定有明文。訊之被告陳重志，固坦承有製造、販賣排風扇之行為，惟否認有
    公訴人所指之違反專利法犯行，辯稱，伊係仿美國的排風扇製造、販賣，在八十
    三年間，台灣就有人代理經銷這種排風扇，陳佑全之妻沈文玲到八十五年間才申
    請得該型排風扇之新型專利，係與在前之美國排風扇裝置相同，已經伊舉發，由
    經濟部智慧財產局（前身即經濟部中央標準局）撤銷其專利權等語。經查，前開
    沈文玲所享有，授權陳佑全製造、販賣之新型第一一八九三三號「排風扇結構改
    良」之新型專利，經被告舉發，已由經濟部智慧財產局，於八十八年六月八日，
    以（八八）智專（七）０五０一七字第一一七七一六號專利舉發審定書，認該新
    型專利，已屬申請前公開之習用裝置，為熟習該項技術者可輕易完成者。且其藉
    由喇叭型導風管使排出之熱風可送至較遠處之功效係既有之技術，系爭專利並無
    功效之增進，撤銷其專利權在案，有中華民國專利公報影本一份在卷可稽。且經
    沈文玲訴願結果亦維持前開審定，此據告訴代理人楊振芳律師陳述明確。按發明
    專利權經撤銷確定者，專利權之效力，視為自始即不存在，專利法第七十四條第
    二項定有明文。又依同法第一百零五條規定，第七十四條之規定，於新型專利準
    用之，是新型專利經撤銷確定者，專利權之效力，亦視為自始即不存在。從而被
    告所為，縱經財團法人工業技術研究院鑑定結果，認被告所製造販賣之排風扇裝
    上馬達後與告訴人所享有之前揭新型專利範圍實質相同，有該研究院函及鑑定報
    告影本附卷可，但與專利法第一百二十五條、第一百二十八條之犯罪構成要件
    自有未合。故被告所辯，可加採取，公訴人所認尚有未洽。此外，復查無其他積
    極證據足證被告確有違反專利法之犯行，揆諸首開法條，自應諭知被告無罪之判
    決。
據上論斷，應依刑事訴訟法第三百零一條第一項，判決如主文。
本案經檢察官吳祚延到庭執行職務。
中      華      民      國      九十      年      二      月    十九    日
                          臺灣彰化地方法院刑事第三庭
                                      法      官    洪  榮  謙
右正本證明與原本無異。
如不服本判決，應於判決送達後十日內向本院提出上訴狀（須附繕本）。
告訴人或被害人對於判決如有不服具備理由請求檢察官上訴者，其上訴期間之計算係
以檢察官收受判決正本之日期為準。
                                      法院書記官    張  木  松
中      華      民      國      九十      年      二      月    二十    日


司法院資訊處製作；財團法人民間司法改革基金會備份。
